臺灣新竹地方法院民事判決　九十年度訴字第九二四號
　　原　　　告　己○○
　　訴訟代理人　辛○○
　　原　　　告　甲○○
　　原　　　告　丁○○
　　原　　　告　丙○○
　　原　　　告　乙○○
　　原　　　告　戊○○
　　被　　　告　庚○○
右當事人間損害賠償事件，經原告提起附帶民事訴訟，由本院刑事庭裁定移送，本院
判決如左：
    主      文
被告應給付原告己○○新台幣拾陸萬陸仟陸佰陸拾柒元，及自民國九十年八月二十
四日起至清償日止，按週年利率百分之五計算之利息。
被告應給付原告甲○○、丙○○、乙○○、戊○○各新台幣壹拾陸萬陸仟陸佰陸拾柒
元，及均自民國九十年八月二十四日起至清償日止，按週年利率百分之五計算之利息
。被告應給付原告丁○○新台幣拾伍萬柒仟零柒拾柒元，及自民國九十年八月二十
四日起至清償日止按週年利率百分之五計算之利息。
原告其餘之訴駁回。
訴訟費用由被告負擔百分之二十，餘由原告負擔。
本判決第一項於原告己○○以新台幣壹拾萬元供擔保後，得假執行。
本判決第二項於原告甲○○、丙○○、乙○○、戊○○各以新台幣伍萬陸仟元供擔保
後，得假執行。
本判決第三項於原告丁○○以新台幣壹拾貳萬元供擔保後，得假執行。
原告其餘假執行之聲請駁回。
    事      實
甲、原告方面：
一、聲明：求為判決：
（一）被告應給付原告己○○、甲○○、丙○○、乙○○、戊○○各新台幣（下同）
      八十萬元及均自起訴狀繕本送達翌日起至清償日止按年息百分之五計算之利息
      。
（二）被告應給付原告丁○○九十九萬零四千四百十元及自起訴狀繕本送達翌日起至
      清償日止按年息百分之五計算之利息。
（三）訴訟費用由被告負擔。
（四）願供擔保請准宣告假執行。
二、陳述：
（一）被告庚○○明知其未考領重型機車駕駛執照，仍於民國九十年六月二日下午二
      時許，違規駕駛車號ＨＲＭ─七九九號重型機車，搭載女友詹賢姿，沿新竹縣
      竹北市○○路由西向東行駛欲返回女友家中，途經新竹縣竹北市○○路一八一
      號前，原應注意車前狀況，隨時採取必要安全措施，而依當時情形又無不能注
      意之情事，竟因所攜之行動電話鈴響分心察看行動電話顯示之來電者之號碼而
      疏於注意，未發覺前方同向推獨輪手推車靠右行走之林榮式，而撞及林榮式手
      推車上載運之資源回收物，致林榮式重心不穩，摔倒在地而受有頭部鈍力損傷
      之傷害，經送醫後仍不治死亡。被告庚○○擦撞林榮式肇事後，未停車查看被
      害人傷勢，反迅及攜女友騎乘上開機車逃離現場，嗣經民眾報警查獲被告犯行
      。
（二）按因故意或過失不法侵害他人權利者，負損害賠償責任；又汽車、機車或其他
      非依軌道行駛之動力車輛，在使用中加損害於他人者，駕駛人應賠償因此所生
      之損害；不法侵害他人致死者，對於支付殯葬費之人亦應負損害賠償責任；又
      不法侵害他人致死者，被害人之父母子女及配偶，雖非財產上之損害，亦得請
      求賠償相當之金額，，民法第一百八十四條第一項前段、第一百九十一條之二
      、第一百九十二條及第一百九十四條分別定有明文。原告基於前開規定自得請
      求被告給付賠償金，原告等人因被告侵害林榮式致死遽失配偶、父親，受有極
      大精神痛苦，故請求精神上損害賠償各八十萬元，其中原告丁○○另支出林榮
      式之殯葬費十九萬零四百十元，故請求被告賠償九十九萬零四百十元。
三、證據：提出戶籍謄本五件、喪葬費收據一件、請款單影本三件。
乙、被告方面：
一、聲明：請求駁回原告之訴。
二、陳述：被告事發時任廚房助理工作，月薪不過二萬元，是原告請求之金額過高無
    力負擔。
丙、本院依職權調閱九十年度交上訴字第一六七號判決書。
    理      由
一、被告經本院通知未於最後一次言詞辯論期日到場，核無民事訴訟法第三百八十六
    條所列各款情形之一，爰依原告之聲請，由其一造辯論而為判決，合先敘明。
二、本件原告主張被告庚○○明知其未考領重型機車駕駛執照，仍於九十年六月二日
    下午二時許，違規駕駛車號ＨＲＭ─七九九號重型機車，搭載女友詹賢姿，沿新
    竹縣竹北市○○路由西向東行駛欲返回女友家中，途經新竹縣竹北市○○路一八
    一號前，其原應注意車前狀況，隨時採取必要安全措施，而依當時情形又無不能
    注意之情事，竟因所攜之行動電話鈴響分心察看行動電話顯示之來電者之號碼而
    疏於注意，未發覺前方同向推獨輪手推車靠右行走之林榮式，而撞及林榮式，致
    林榮式重心不穩，摔倒在地而受有頭部鈍力損傷之傷害，經送醫後仍不治死亡。
    被告庚○○擦撞林榮式肇事後，未停車查看被害人傷勢，反迅及攜女友騎乘上開
    機車逃離現場，嗣經民眾報警始查獲被告之事實，有本院九十年交訴字第九二號
    判決附卷可稽，並經本院依職權調取台灣高等法院九十年度交上訴字第一六七號
    判決查明屬實，被告雖辯稱撞擊後因沒有看見推手推車之人，且車禍造成交通壅
    塞，才將車騎走云云，惟肇事路段為寬敞之雙向各二線道之直路，並無任何障礙
    物、視距亦良好，且被害人穿著顏色鮮豔之黃色及紅色上衣，遭擦撞後即倒臥在
    路邊明顯之處，亦經刑事庭查明屬實，被告實無未發覺被害人倒臥在地之理，本
    院認為被告所辯不足採信，被告過失致死及肇事逃逸之犯行，並經判處有期徒刑
    二年確定，自堪信原告此部分之主張為真實。按汽車行駛時，駕駛人應注意車前
    狀況，並隨時採取必要之安全措施，道路交通安全規則第九十四條第三項分別定
    有明文。查被告庚○○於事實欄所載之時地，騎乘機車本應注意上述道路交通安
    全規則之規定，且依道路事故調查報告表記載當時道路係屬直路、路面乾燥、無
    缺陷、無障礙物、視距良好，並無不能注意之情事，竟疏未注意車前狀況，並隨
    時採取必要之安全措施，因而擦撞被害人手推車，致被害人重心不穩跌倒因而肇
    事，其顯有過失，被告之過失行為與被害人林榮式死亡間有相當因果關係，被告
    自應負侵權行為責任。
三、按因故意或過失不法侵害他人之權利者，負損害賠償責任；不法侵害他人致死者
    ，對於支出殯葬費之人，亦應負損害賠償責任；又被害人之父、母、子、女及配
    偶，雖非財產上之損害，亦得請求賠償相當之金額，民法第一百八十四條第一項
    前段、第一百九十二條第一項、第一百九十四條分別定有明文。查原告己○○為
    被害人林榮式之配偶，其餘原告均為林榮式之子女，有原告所提之戶籍謄本附卷
    足參，是原告依據前開規定主張被告應負損害賠償責任，自屬有據。玆就原告請
    求之各項損害及金額是否允當，爰分別審核論述如后：
（一）殯葬費部分：原告丁○○為林榮式支出殯葬費用十九萬零四百十元，業據其提
      出收據二紙、葬儀社請款單乙紙為證，被告對此並未加以爭執，堪信為真實，
      原告丁○○此部分之請求，應予准許。
（二）精神上損害賠償部分：原告己○○為被害人林榮式之妻，其餘原告為被害人林
      榮式之子、女，有戶籍謄本五份在卷可稽，其等因被告之過失不法侵害行為驟
      然失去丈夫及父親，精神上自受有相當之痛苦，本院審酌原告莊林便為七十多
      歲，不識字，目前無工作，原告甲○○、丁○○、丙○○均國小畢業，原告甲○○、丙○○目前無業，原告丁○○開卡車，月薪約五萬元，原告乙○○為國
      中畢業，目前為家庭主婦，原告戊○○為高中畢業，任職代書助理，月薪約三
      萬元；被告為廚房助理，月薪二萬元等兩造身份、地位、經濟能力等情形，及
      原告所受之創傷程度，認原告己○○精神上損害賠償以六十萬元、原告甲○○
      、丙○○、乙○○、戊○○、丁○○各以四十萬元為適當。逾此範圍內則屬過
      高。
（三）再查，本件肇事車輛有投保強制責任險，東泰產物保險公司於事故後業已賠付
      原告等人一百四十萬元之保險金，為原告所自認。依強制汽車責任保險法第三
      十條規定：「保險人依本法規定給付之保險金，視為加害人或被保險人損害賠
      償金額之一部分；加害人或被保險人受賠償請求時，得扣除之」。故原告請求
      之金額應扣除上開保險給付，茲以原告六人平均分受保險金計算，每人所獲之
      保險金為二十三萬三千三百三十三元（元以下四捨五入），扣除該金額後，原
      告六人得請求被告賠償之金額如下：原告己○○為三十六萬六千六百六十七元
      ，原告甲○○、丙○○、戊○○各為十六萬六千六百六十七元，原告丁○○為
      三十五萬七千零七十七元，及均自起訴狀繕本送達之翌日即九十年八月二十四
      日起至清償日止，按週年利率百分之五計算之利息。
四、假執行之宣告：原告六人均陳明願供擔保，聲請宣告假執行，經核其勝訴部分合
    於法律之規定，爰分別酌定相當之擔保金額，併宣告之；至原告敗訴部分，其假
    執行之聲請，則因訴之駁回，而失所依附，應予駁回。
五、據上論結，本件原告之訴為一部有理由，一部無理由，依民事訴訟法第七十九條
    但書、第八十五條第一項前段、第三百八十五條第一項、第三百九十條第二項，
    判決如主文。
中　　　華　　　民　　　國　　九十一　　年　　　三　　　月　　 十四 　　日
                                  臺灣新竹地方法院民事第二庭
~B法　　　官　彭洪英
右為正本係照原本作成。
如對本判決上訴，須於判決送達後廿日內向本院提出上訴狀。
~B法院書記官　吳美雲
中　　　華　　　民　　　國　　九十一　　年　　　三　　　月　　 十四 　　日
